臺灣板橋地方法院刑事判決　　　　　　 96年度簡上字第288號
上　訴　人　臺灣板橋地方法院檢察署檢察官
上　訴　人
即?被?告?乙○○
選任辯護人　游鉦添律師
上列上訴人等因被告違反著作權法案件，不服本院九十五年度簡
字第六一六０號中華民國九十五年十二月三十一日所為之第一審
判決（原聲請簡易判決處刑案號：九十五年度偵字第一一七五０
號、第二０四七一號），提起上訴，本院管轄第二審之合議庭判
決如下：
    主  文
上訴駁回。
    事實及理由
一、本案經本院審理結果，認原審以被告乙○○犯著作權法第九
    十一條第一項之擅自以重製方法侵害他人著作財產權罪及同
    法第九十二條之擅自以公開演出、公開上映方法侵害他人著
    作財產權罪，判處有期徒刑四月，如易科罰金，以銀元三百
    元折算一日，且扣案之電腦點唱機一臺及點歌本三本均沒收
    之，其認事用法皆無違認，量刑亦屬妥適，應予維持，並引
    用如附件所示第一審判決書記載之事實、證據及理由。
二、本件檢察官據告訴人甲○○○科技股份有限公司之請求而提
    起上訴，其意旨略以：被告係「大歌大超巿ＫＴＶ」之負責
    人，其侵害告訴人之著作財產權甚鉅，致造成告訴人莫大之
    損害，原審僅輕判其有期徒刑四月，無異鼓勵不肖人士從事
    非法仍得輕判之錯誤觀念，爰請求將原判決撤銷等語。而被
    告上訴意旨略以：伊自八十三年間迄至九十五年間為警查獲
    止，均有與告訴人簽約及續約，之前是簽伴唱帶之授權契約
    ，現已改用ＶＯＤ系統，伊有要求告訴人改簽ＶＯＤ系統之
    授權系統，但是渠表示係制式契約、沒辦法更改云云；其辯
    護人具狀辯護稱：被告自八十三年間經營「大歌大超巿ＫＴ
    Ｖ」起至九十六年間止，均與包括告訴人在內之多家公司簽
    立加盟合約書，告訴人明知被告所經營之前開ＫＴＶ於九十
    三年間，業將伴唱機更新為ＶＯＤ系統，仍與被告簽立九十
    五年度及九十六年度之合約書，本有同意被告得以ＶＯＤ系
    統播放本件歌曲，是被告實無故意或過失侵害告訴人之著作
    財產權，否則被告焉有至今尚與告訴人簽立合約書並支付龐
    大合約費用之理云云。
三、經查：
  (一)按被告以外之人於審判外之言詞或書面陳述，除法律有規定
    者外，不得作為證據，刑事訴訟法第一百五十九條第一項定
    有明文。次按除顯有不可信之情況外，從事業務之人於業務
    上或通常業務過程所須製作之紀錄文書、證明文書，亦得為
    證據，同法第一百五十九條之四第二款亦規定甚明。查卷附
    之大旗公司獨家發行權專屬授權合約書、授權書、名士影業
    公司音樂著作權轉讓合約書、藝員唱片演藝管理合同、金瓜
    石公司錄音及影像授權合約書、你歌樂公司獨家發行專屬授
    權合約書、補充協議書、著作財產權專屬授權證明書、林東
    松著作財產權讓與契約書、著作財產權讓與證明書、白進法
    著作財產權讓與契約書、著作財產權讓與證明書等文書，均
    未據被告及辯護人否認其形式上之真正，自屬從事業務之人
    於業務上所製作之紀錄文書、證明文書，且核無顯不可信之
    情況，均得為證據，合先敘明。
  (二)本案被告係「大歌大視聽中心」之負責人，該ＫＴＶ自八十
    五年間起至九十六年間止，即與告訴人簽立合約書，約定由
    告訴人出售單曲伴唱錄影帶供被告經營之上揭ＫＴＶ使用等
    事實，為證人即告訴人法務人員丁○○於本院審理時證述屬
    實，並有被告與告訴人簽訂之點播單曲合約書、合約書、單
    曲合約書各一份在卷足憑。然而，被告與告訴人簽訂之授權
    合約標的係伴唱錄影帶（ＶＨＳ），此必須以人工將伴唱錄
    影帶置入錄影帶播放機內，始得播放其內容；而本案被告係
    警查獲者係其將告訴人授權使用之伴唱錄影帶轉錄至隨選視
    訊系統（即Braodbond Video On Demand System，下稱ＶＯ
    Ｄ系統）電腦主機之硬碟，該ＶＯＤ系統則純賴電腦控制其
    歌曲之點選、播放，此節為被告所不否認，並據經濟部智慧
    財產局於九十四年十二月十五日以智著字第０九四一六００
    五六九０號函述明確，是伴唱錄影帶與ＶＯＤ系統之點歌、
    播放方式均迥然有異。且二者授權金之計算方式亦有不同，
    前者乃採計歌曲數目，後者則以包廂個數為準，此經證人丁
    ○○及證人即告訴人業務部經理丙○○於本院審理時證述無
    訛，亦為被告所是認，另有告訴人提出渠與其他ＫＴＶ業者
    簽訂之ＶＯＤ系統授權合約書為憑；況證人丁○○、丙○○
    均於本院審理時證稱：告訴人與ＫＴＶ業者就當年度新歌簽
    訂ＶＯＤ系統授權合約時，除新歌部分要付費外，將原僅授
    權使用伴唱錄影帶之舊歌轉錄至ＶＯＤ系統部分，亦要另外
    付費等語明確，顯見對於告訴人而言，伴唱錄影帶與ＶＯＤ
    系統之授權巿場價值亦有不同之核算標準。再參之經濟部智
    慧財產局上揭函示指出：「業者之ＶＯＤ系統內如有未經授
    權重製伴之唱歌曲，應予刪除，以免涉及侵權之問題」等語
    ，是被告迭辯稱：告訴人既授權伊使用單曲伴唱錄影帶，即
    有允伊將之自行轉錄為ＶＯＤ系統供營業使用之意云云，自
    屬無據，更無從認定此等轉錄行為係在合理使用之範圍內。
  (三)又證人丁○○於本院審理時證稱：告訴人與被告係簽訂伴唱
    錄影帶授權合約，公司於九十四年八月十六日曾寄發存證信
    函予被告，告知渠必須檢視伴唱機ＶＯＤ系統，倘有如附件
    所示歌曲者，必須再與公司簽訂ＶＯＤ系統授權合約，否則
    就要自行刪除，若再繼續使用，就會觸犯著作權法，且被告
    已於翌日收受該存證信函，之前伊曾請公司業務與被告洽談
    ＶＯＤ系統授權合約，但渠不願意等語，又證人丙○○證述
    稱：伊於九十四年間，曾與被告店方人員洽談ＶＯＤ系統授
    權事宜，授權費用是一間包廂新臺幣四萬元，簽約後以前已
    授權之伴唱錄影帶舊歌則有使用ＶＯＤ系統之權利，但雙方
    仍未就舊歌部分簽訂ＶＯＤ授權合約等語，顯見被告早於九
    十四年間即已知悉原獲授權使用伴唱錄影帶之歌曲（即舊歌
    ），尚須另與告訴人簽訂ＶＯＤ系統之授權契約，始得將之
    轉錄至ＶＯＤ系統內使用，竟仍未與告訴人協調授權事宜，
    逕自將已獲授權使用伴唱錄影帶之歌曲（即舊歌）轉錄至Ｖ
    ＯＤ系統內並供不特定人點選播放、演唱，自有侵害告訴人
    著作財產權之犯意甚明。是被告辯稱：伊非故意侵害告訴人
    著作財產權云云，無非事後卸責之詞，不足採信。
四、綜上所述，被告猶執前詞否認犯行，據以提起上訴，為無理
    由，應予駁回。又原審已審酌被告犯罪之動機、目的、擅自
    重製之著作數量、所生危害、尚未與告訴人造成和解以及其
    犯罪後之態度等一切情狀，因而量處被告有期徒刑四月，如
    易科罰金，以銀元三百元折算一日，並無不當之處，是檢察
    官以原審量刑過輕為由而提起上訴，亦無理由，應併予駁回
    。
據上論斷，應依刑事訴訟法第四百五十五條之一第一項、第三
項、第三百六十八條、第三百七十三條，判決如主文。
本案經檢察官張瑞娟到庭執行職務。
中　　華　　民　　國　　96　　年　　7 　　月　　5 　　日
                  刑事第七庭審判長法　官  胡　堅　勤
                                  法　官　李　君　豪
                                  法　官　王　瑜　玲
上正本證明與原本無異。
不得上訴。
中　　華　　民　　國　　96　　年　　7 　　月　　6 　　日
                                  書記官  陳  香  君
